# 收购少数股东股权，但少数股东保留清算分配权

提问人：whysion11 时间：2012-03-20 14:53:16
企业协议收购少数股东对子公司的全部表决权和分红权，但少数股东保留清算分配权（以原始投资为限），请教各位， 1 、企业收购时支付的对价应如何处理？ 2 、合并时按收购后的股权合并，同时对少数股东保留清算分配权进行披露？

回答人：chenyiwei
回复 whysion11 的帖子
“保留清算分配权”具体如何操作？
1 、该原少数股东是否无权提议或者决定何时清算该子公司，而其“清算分配权”只能在该子公司被清算时行使？ 2 、关于清算时少数股东可分得的金额，是以下哪一种情况：（ 1 ）一旦子公司清算，该原少数股东即可取得相当于其原始投资额的现金（固定金额），而不论被清算时子公司的剩余净资产状况如何？或者（ 2 ）该原少数股东在清算时可获得的现金是以下两者中的较低者：其原始出资额；其原持有的股权比例对应的清算时剩余净资产价值？

回答人：chenyiwei
回复 whysion11 的帖子
由于该少数股东的清算分配参与权只有在子公司清算时才能行使，而该少数股东无权提议或决定何时清算该子公司，因此可以理解该笔款项何时成为对该原少数股东的义务，在很大程度上取决于本企业的意图，也就是截至目前尚不存在对该少数股东支付分配款的现时义务。因此，预计少数股东在清算时应分得的资金目前在合并报表层面尚不确认为一项负债，而是一项特殊的权益（仍可理解为少数股东权益），其金额是该部分股权对应的权益和原始出资额两者之间的较低者。该少数股东在一定程度上仍然承担了净资产减值的风险。

提问人：liubin988513 时间：2012-03-21 21:11:47
回复 chenyiwei 的帖子
那这样 每年是不是都可能需要对该少数股东权益调整啊

回答人：chenyiwei
是的。

提问人：liubin988513 时间：2012-03-22 09:26:43
回复 chenyiwei 的帖子
再请教下陈老师：如果“关于清算时少数股东可分得的金额，是以下哪一种情况：（ 1 ）一旦子公司清算，该原少数股东即可取得相当于其原始投资额的现金（固定金额），而不论被清算时子公司的剩余净资产状况如何”，但是少数股东无权决定何时清算。这样来说，也是属于一种权益吧。区分权益与负债关键是看“原少数股东是否有权提议或者决定何时清算该子公司，其“清算分配权”只能在该子公司被清算时行使”，不知理解是否正确

回答人：chenyiwei
主要是这一项（决定了本会计主体对少数股东是否负有无条件交付金额确定的现金或其他金融资产的现时义务），同时也应考虑少数股东是否承担了该子公司经营中的剩余风险和报酬。